【裁判字號】    98,交聲,616
【裁判日期】    980626
【裁判案由】    聲明異議
【裁判全文】
臺灣臺南地方法院交通事件裁定         98年度交聲字第616號
移送機關    交通部公路總局嘉義區監理所麻豆監理站
異議人即
受處分人    甲○○
上列異議人即受處分人因違反道路交通管理處罰條例案件，對於
交通部公路總局嘉義區監理所麻豆監理站民國98年5月6日所為之
裁決處分（處分案號：麻監裁罰字第裁75-MM0000000號）聲明異
議，本院裁定如下：
    主    文
異議駁回。
    理    由
一、原處分意旨略以：異議人即受處分人甲○○（下稱異議人）
    駕駛其所有車牌號碼6532-JH號自用小客車，於民國98年3月
    17日15時3分許，行經臺南縣南118線1.5公里路段時，因該
    路段限速50公里，而汽車駕駛人行車速度為124公里，已超
    過規定最高時速60公里以上，經臺南縣警察局交通警察隊員
    警製單逕行舉發，嗣經移送機關即交通部公路總局嘉義區監
    理所麻豆監理站（下稱原處分機關）以其違規事實明確，依
    道路交通管理處罰條例第43條第4項之規定，裁處異議人吊
    扣汽車牌照3個月等語（罰鍰部分另案裁決）。
二、本件聲明異議意旨略以：
  (一)異議人當日因突然肚子痛便趕緊回家，情急之下可能開車快
    了一點，但未注意是否超速，且異議人的家距離拍照處約50
    0公尺，實在不敢相信會超速超過60公里以上，質疑測速器
    的準確性。
  (二)本件違規時警車係停放在私人土地上，警察待於車內，有偷
    拍的嫌疑，且測速器設置地點過於接近車道，有危及行車安
    全的疑慮，實為不妥。
  (三)依據道路交通管理處罰條例第7條之2規定，採固定式或非固
    定式科學儀器取得證據資料證明者，於一般道路須至少於10
    0公尺前，明顯標示之。本件拍照地點距離警告標示為1,200
    公尺，且警告標示恰好設於南118線前後路口處，異議人認
    為此與道路交通管理處罰條例第7條之2規定相互矛盾，不合
    規定，為此聲明異議，請求撤銷原處分等語。
三、按汽車駕駛人有駕駛汽車行車速度，超過規定之最高時速60
    公里以上行為者，吊扣該汽車牌照3個月，道路交通管理處
    罰條例第43條第4項前段定有明文。
四、經查：
  (一)異議人駕駛其所有車牌號碼6532-JH號自用小客車，於上開
    時、地行經速限為每小時50公里之臺南縣南118線1.5公里路
    段時，經臺南縣警察局交通警察隊警員以雷達測速儀器採證
    測得其時速為124公里，超速74公里行駛而逕行製單舉發，
    嗣經原處分機關依法裁處異議人吊扣汽車牌照3個月之事實
    ，有臺南縣警察局98年4月9日南縣警交字第MM0000000號舉
    發違反道路交通管理事件通知單、原處分機關98年5月6日麻
    監裁罰字第裁75-MM0000000號裁決書及舉發採證照片各1份
    附卷可稽。
  (二)按因避免自己或他人生命、身體、自由、名譽或財產之緊急
    危難而出於不得已之行為，不予處罰。但避難行為過當者，
    得減輕或免除其處罰，行政罰法第13條固定有明文，然法定
    阻卻違法事由係以緊急危難狀態存在為必要，而所謂「出於
    不得已之行為」，必須通過比例原則之檢驗，亦即其避難行
    為之目的適當，行為之方式應屬唯一且必要，並應選擇造成
    損害最小之方式為之。就本件而言，異議人未就其乃是因為
    肚子痛急欲回家而超速等語提出相關事證證明，且即使異議
    人確實是因為肚子痛而急欲回家，惟據異議人稱其住所距拍
    照地點約500公尺，異議人如以該路段速限時速50公里之速
    度駕駛，亦僅需約36秒即可到達住所，然異議卻以時速124
    公里之速度駕駛，不僅相差不到幾十秒鐘，而且高速行駛的
    煞車距離更長，更可能因速度過快造成不可挽救之事故，因
    此，以異議人所陳之情形，實難認係屬緊急危難狀態，亦無
    從認客觀上有何不得已須為該違規行為之情狀，故與行政罰
    法第13條所定之緊急避難並不相符，自不得據為本件主張阻
    卻違規之正當事由。
  (三)又異議人質疑測速器之準確性；然查，本件採證照片係採用
    雷達式測速照相器所拍攝，該雷達測速儀業經經濟部標準檢
    驗局檢定合格，而員警每於執行測速照相勤務前會將該測速
    器經檢驗合格所領有合格證書上之證號記載於相機控制盒手
    寫資料欄反光板內，倘若儀器攝得超速車輛，該證號亦會同
    時顯示於該相片資料欄內，憑證識別，對照本件採證相片資
    料欄內可清楚看出所載合格單號碼（JOGA0000000）與雷達
    測速儀檢定合格證書單號相符，有臺南縣警察局98年6月3日
    南縣警交字第0980022163號函及其所附經濟部標準檢驗局雷
    達測速儀檢定合格證書（檢定日期為97年8月26日，有效期
    限至98年8月31日，檢定合格單號碼：JOGA0000000A、JOGA0
    000000B)在卷可稽，故該照相式雷達測速儀之正確性即已可
    認定，異議人此部分之主張，並無理由。
  (四)復按道路交通管理處罰條例第7條之2第3項雖規定以固定或
    非固定式科學儀器取得汽車駕駛人行車速度超過規定之最高
    速限之證據資料證明者，於一般道路須至少100公尺前，於
    高速公路、快速道路須至少300公尺前，明顯標示之，但衡
    其立法目的，係說明科處違規人行政裁罰之終極目的乃在敦
    促駕駛人依行車速限駕駛，是科學儀器採證，應由主管機關
    在顯明處告示，用以提醒駕駛人依道路速限行駛，以期在駕
    駛人避免受罰之心理下，達到依行車速限駕駛進而維護行車
    安全之最大效益，尚非謂如有違反，駕駛人超速行駛之違規
    行為，即屬當然不罰。再前揭規定僅規範採用固定式或非固
    定式之科學儀器採證時，需分別因道路種類不同，而於100
    公尺或300公尺前明顯標示，至於該標示與科學儀器間之最
    遠距離應若干？並無明文，依上開立法意旨，既係敦促駕駛
    人遵守速限規範以達行車安全之目的，則此法無明文部分，
    自得委諸道路主管機關視具體情況而為設置。經查：本案係
    執勤人員於南118線1.5公里處，使用非固定雷達測速照相儀
    取締超速，且於南118線0.4公里處設置有固定式速限50公里
    之圓形警告標誌及「常有測速照相」之黃底黑字長方形警告
    標誌，而該警告標誌距離測照地點約1.1公里等情，有臺南
    縣警察局98年6月3日南縣警交字第0980022163號函暨位置圖
    、照片等在卷可憑，而依告示牌設置位置，至上揭取締地點
    約為1,100公尺之行車最高速限為50公里，兩點間之行車時
    間以最高時速50公里計算亦僅需1分鐘半不到，若以上開駕
    駛人當時車速達時速124公里計算，行車時間更僅需32秒，
    衡情駕駛人應可合理預期前方有測速之科學儀器之適當距離
    ，是以上揭南118線0.4公里處所設置之測速照相告示牌，就
    本件取締地點言，仍具有提醒駕駛人注意行車速限規定以維
    護行車安全之效果，是異議人辯稱：本件取締機關設置告示
    牌之位置，不符合法規立法意旨云云，尚屬無據。
  (五)至異議人認警員將警車停於私人土地上，而待在車內有偷拍
    之嫌疑；惟查，警員架設雷達測速儀器之位置，係由警員評
    估該路段之車流量、路寬、是否影響車輛行駛安全等情事後
    而選定道路之一處架設，而道路之所有權或有屬於私人者，
    然若未影響該道路之使用權利，難謂與法有違，且警員待於
    車內操縱測速儀器，亦非法所不許，當不得因此即謂係為偷
    拍，再者，本件違規地點之同向約1,100公尺處設有「常有
    測速照相」警（告）示牌，已如前述，是縱警員非站於車外
    而係坐於車內操縱雷達測速儀器，亦不影響駕駛人於通過上
    開警（告）示牌後，而有前方可能設置測速照相儀器之預期
    心理，本件舉發過程核無違法，異議人所辯，尚無可採。
  (六)綜上所述，異議人駕駛其所有車牌號碼6532-JH號自用小客
    車，於上揭時、地有超速駕駛之違規事實既可認定，則原處
    分機關以異議人違反道路交通管理處罰條例第43條第4項之
    規定，裁處異議人吊扣汽車牌照3個月之處分，核無不當，
    本件異議人之異議為無理由，應予駁回。
五、據上論結，應依道路交通管理處罰條例第87條第2項、道路
    交通案件處理辦法第19條，裁定如主文。
中    華    民    國    98    年    6     月    26    日
                    交通法庭  法  官 張家瑛
以上正本證明與原本無異。
如不服本裁定，應於收受送達後5日內向本院提出抗告狀。（應
附繕本）
                              書記官 李淑惠
中    華    民    國    98    年    6     月    29    日


司法院資訊處製作；財團法人民間司法改革基金會備份。
